【裁判字號】    99,審訴,1559
【裁判日期】    990623
【裁判案由】    毒品危害防制條例
【裁判全文】
臺灣高雄地方法院刑事判決            99年度審訴字第1559號
公  訴  人  臺灣高雄地方法院檢察署檢察官
被      告  甲○○
上列被告因違反毒品危害防制條例案件，經檢察官提起公訴（99
年度毒偵字第2360號），本院以簡式審判程序審理，判決如下：
    主  文
甲○○施用第一級毒品，累犯，處有期徒刑玖月，扣案如附表二
編號1 、編號2 、編號4 所示之物均沒收；又施用第二級毒品，
累犯，處有期徒刑肆月，扣案如附表一所示之第二級毒品甲基安
非他命均沒收銷燬之，扣案如附表二編號3 、編號4 所示之物均
沒收。應執行有期徒刑壹年，扣案如附表一所示之物均沒收銷燬
之，扣案如附表二所示之物均沒收。
    事  實
一、甲○○前因施用毒品二案件，分別經臺灣高雄少年法院裁定
    送觀察、勒戒後，均因無繼續施用毒品傾向，於民國87年12
    月8 日、88年5 月18日執行完畢釋放，並由該院分別以87年
    度少調字第1631號、88年度少調字第230 號為不付審理裁定
    確定。又因施用毒品案件，經臺灣高雄少年法院裁定送觀察
    、勒戒後，認有繼續施用毒品傾向，再以裁定令入戒治處所
    施以強制戒治，於89年10月19日因停止戒治釋放付保護管束
    ，於90年3 月24日保護管束期滿，停止處分之裁定未經撤銷
    視為執行完畢。復於96年間，因搶奪案件，經本院以96年度
    訴字第851 號判決判處有期徒刑7 月確定，嗣經裁定減刑為
    有期徒刑3 月又15日確定，於96年7 月16日執行完畢。
二、詎甲○○仍不知戒絕毒癮，明知海洛因、甲基安非他命業經
    公告分別列為毒品危害防制條例第2 條第2 項第1 款、第2
    款之第一、二級毒品，不得非法持有、施用，竟分別基於施
    用第一級毒品海洛因及第二級毒品甲基安非他命之犯意：(一)
    於99年2 月9 日上午8 時許，在其位於高雄縣鳳山市○○○
    路58巷32號居所處，以將海洛因摻水置入針筒內注射身體之
    方式，施用第一級毒品海洛因1 次；(二)又於99年2 月9 日上
    午某時許，在上開地點，以將甲基安非他命置於玻璃球吸食
    器內用火燒烤產生煙霧吸食之方式，施用第二級毒品甲基安
    非他命1 次。嗣於同日中午12時30分許，在甲○○上開居所
    ，因其另案通緝為警查獲，並當場扣得其所有如附表一及附
    表二所示之物，復經其同意為警採集尿液送驗，檢驗結果呈
    嗎啡及甲基安非他命陽性反應，始悉上情。
三、案經高雄市政府警察局刑警大隊移送臺灣高雄地方法院檢察
    署檢察官偵查起訴。
    理  由
一、被告甲○○所犯係死刑、無期徒刑、最輕本刑為3 年以上有
    期徒刑以外之罪，其於準備程序就前揭被訴事實為有罪之陳
    述，經受命法官告知簡式審判程序之旨，並聽取其與公訴人
    意見後，本院認無不得或不宜改依簡式審判程序進行之處，
    爰依刑事訴訟法第273 條之1 第1 項、第284 條之1 ，裁定
    本件由受命法官獨任進行簡式審判程序，合先敘明。
二、上揭事實，業據被告於本院審理時坦承不諱，且其於上開時
    間為警查獲時所採取之尿液，經送請高雄市立凱旋醫院檢驗
    結果，確呈嗎啡即海洛因代謝物及甲基安非他命陽性反應，
    有該公司99年3 月15日濫用藥物尿液檢驗報告（檢體編號：
    L 10-109號）、高雄市政府警察局刑事警察大隊偵4 隊10分
    隊偵辦毒品案尿液採證代碼對照表各1 紙在卷可稽。又扣案
    如附表一編號1 、編號2 、編號3 所示之晶體，確呈甲基安
    非他命陽性反應。此外，復有附表一、附表2 所示之物扣案
    可資佐證。被告上開自白與事實相符，自可採為認定事實之
    證據，其確有施用第一級毒品海洛因及施用第二級毒品甲基
    安非他命之犯行，均堪認定。
三、按毒品危害防制條例於92年7 月9 日修正公布，自93年1 月
    9 日施行，其中第20條、第23條將施用毒品之刑事處遇程序
    ，區分為「初犯」及「5 年內再犯」、「5 年後再犯」，依
    其立法理由之說明：「初犯」，經觀察、勒戒或強制戒治後
    ，應為不起訴處分或不付審理之裁定；經觀察、勒戒或強制
    戒治執行完畢釋放後，「5 年內再犯」者，因其再犯率甚高
    ，原實施之觀察、勒戒及強制戒治既已無法收其實效，爰依
    法追訴或裁定交付審理。至於經觀察、勒戒或強制戒治執行
    完畢釋放後，「5 年後再犯」者，前所實施之觀察、勒戒或
    強制戒治已足以遮斷其施用毒品之毒癮，為期自新及協助其
    斷除毒癮，仍適用「初犯」規定，先經觀察、勒戒或強制戒
    治之程序。從而依修正後之規定，僅限於「初犯」及「5 年
    後再犯」二種情形，始應先經觀察、勒戒或強制戒治程序。
    倘被告於5 年內已再犯，經依法追訴處罰，縱其第3 次（或
    第3 次以上）再度施用毒品之時間，在初犯經觀察、勒戒或
    強制戒治執行完畢釋放5 年以後，已不合於「5 年後再犯」
    之規定，且因已於「5 年內再犯」，顯見其再犯率甚高，原
    實施觀察、勒戒或強制戒治，已無法收其實效，即應依該條
    例第10條處罰（最高法院95年第7 次刑事庭會議決定意旨、
    95年度臺非字第65號刑事判決意旨參照）。查本件被告因施
    用毒品案件，有事實欄所載經觀察勒戒、強制戒治等情形，
    此有臺灣高等法院被告前案紀錄表1 份在卷可按，其於觀察
    、勒戒執行完畢釋放後5 年內已再犯施用毒品之情事，揆諸
    上揭說明，雖本次施用毒品之犯行距初犯經觀察勒戒執行完
    畢釋放日已逾5 年，仍應依法論罪科刑。
四、核被告於事實欄二(一)所為，係犯毒品危害防制條例第10條第
    1 項之施用第一級毒品罪，於事實欄二(二)所為，則係犯同條
    例第10條第2 項之施用第二級毒品罪。其持有第一級、第二
    級毒品之低度行為，分別為其施用之高度行為所吸收，均不
    另論罪。其所犯上開2 罪間，犯意各別，行為互殊，應予分
    論併罰。又被告前有如事實欄所示犯罪科刑及執行情形，有
    上開前案紀錄表可按，其於受徒刑之執行完畢後，5 年以內
    故意再犯本件有期徒刑以上之2 罪，均為累犯，應依刑法第
    47條第1 項規定，分別加重其刑。本院審酌被告於觀察勒戒
    、強制戒治執行完畢釋放後，復犯本件施用毒品犯行，足見
    其惡習已深，未能體悟施用毒品對自己、家人造成之傷害及
    社會之負擔，自屬可議；惟念其犯後坦承犯行，及施用毒品
    本質上係屬戕害自身健康之行為，尚未直接危害他人，反社
    會性程度應屬較低等一切情狀，量處如主文所示之刑，並定
    其應執行刑。
五、扣案如附表一編號1 、2 、3 所示之晶體，確含第二級毒品
    甲基安非他命之成分，業已認明如前，爰依毒品危害防制條
    例第18條第1 項前段之規定，於其所犯施用第二級毒品罪刑
    項下諭知沒收銷燬。又鑑定單位一般係以傾倒之方式，將包
    裝袋內之毒品倒出而與包裝袋分離而稱重，必要時，輔以刮
    杓刮取袋內毒品，然無論依何種方式分離，包裝袋內均有極
    微量之毒品殘留，業經法務部調查局以93年3 月19日調科壹
    字第0930011 3060號函釋在案，並為本院職務上已知之事實
    ，足認本件用以包覆扣案甲基安非他命之包裝袋，其內含有
    極微量之毒品殘留而無法析離，應整體視為扣案之毒品，不
    問屬於犯人與否，俱依前開規定併予沒收銷燬之。又扣案如
    附表二所示之物均為被告所有供施用海洛因或甲基安非他命
    所用之物，經被告自承於卷（見本院卷第36頁），應依刑法
    第38條第1 項第2 款，於其所犯施用第一、二級毒品罪刑項
    下分別諭知沒收。另扣案如附表三所示之物，係與被告另涉
    販賣毒品案件相關，本院亦查無證據證明與本案有何關連，
    爰不予宣告沒收，附此敘明。
據上論斷，應依刑事訴訟法第273 條之1 第1 項、第299 條第1
項前段，毒品危害防制條例第10條第1 項、第2 項、第18條第1
項前段，刑法第11條、第47條第1 項、第51條第5 款、第9 款、
第38條第1 項第2 款，判決如主文。
本案經檢察官黃齡慧到庭執行職務。
中    華    民    國    99    年    6     月    23    日
                  刑事第十庭  法  官  楊佩蓉
以上正本證明與原本無異。
如不服本判決應於收受送達後10日內向本院提出上訴書狀，並應
敘述具體理由；如未敘述上訴理由者，應於上訴期間屆滿後20日
內向本院補提理由書（均須按他造當事人之人數附繕本）「切勿
逕送上級法院」。
中    華    民    國    99    年    6     月    23    日
                              書記官  陳蓉柔
附錄本案判決論罪科刑法條：
毒品危害防制條例第10條
施用第一級毒品者，處6 月以上5 年以下有期徒刑。
施用第二級毒品者，處3 年以下有期徒刑。
附表一（即起訴書附表編號6 至編號8 ）：
┌──┬──────────────────┬────────────┐
│編號│        扣案物品名稱、數量          │        沒收依據        │
├──┼──────────────────┼────────────┤
│ 1  │第二級毒品甲基安非他命1 包（毛重約5.│係查獲之毒品，應依毒品危│
│    │4 公克）                            │害防制條例第18條第1 項前│
│    │                                    │段沒收銷燬之            │
├──┼──────────────────┼────────────┤
│ 2  │第二級毒品甲基安非他命1 包（毛重約1 │同上                    │
│    │公克）                              │                        │
├──┼──────────────────┼────────────┤
│ 3  │第二級毒品甲基安非他命1 包（毛重約0.│同上                    │
│    │45公克）                            │                        │
└──┴──────────────────┴────────────┘
附表二：
┌──┬──────────────────┬────────────┐
│編號│        扣案物品名稱、數量          │        沒收依據        │
├──┼──────────────────┼────────────┤
│ 1  │葡萄糖1 包（即起訴書附表編號9）     │係被告所有供施用第一級毒│
│    │                                    │品海洛因所用之物，應依刑│
│    │                                    │法第38條第1 項第2 款予以│
│    │                                    │沒收                    │
├──┼──────────────────┼────────────┤
│ 2  │生理食鹽水6 瓶（即起訴書附表編號16）│同上                    │
├──┼──────────────────┼────────────┤
│ 3  │安非他命吸食器1 組（即起訴書附表編號│係被告所有供施用第二級毒│
│    │10）                                │品甲基安非他命所用之物，│
│    │                                    │應依刑法第38條第1 項第2 │
│    │                                    │款予以沒收              │
├──┼──────────────────┼────────────┤
│ 4  │削尖吸管3支（即起訴書附表編號15）   │係被告所有供施用第一級毒│
│    │                                    │品海洛因及第二級毒品甲基│
│    │                                    │安非他命所用之物，應依刑│
│    │                                    │法第38條第1 項第2 款予以│
│    │                                    │沒收                    │
└──┴──────────────────┴────────────┘
附表三
┌──┬────────────┬─────────────┐
│編號│扣案物品名稱、數量      │          沒收依據        │
├──┼────────────┼─────────────┤
│ 1  │封口機1 臺              │與本案無關，不予宣告沒收  │
├──┼────────────┼─────────────┤
│ 2  │空夾鏈袋2 包            │同上                      │
├──┼────────────┼─────────────┤
│ 3  │外包裝袋1 包            │同上                      │
├──┼────────────┼─────────────┤
│ 4  │電子磅秤2 臺            │同上                      │
├──┼────────────┼─────────────┤
│ 5  │現金（新臺幣26萬元）    │同上                      │
├──┼────────────┼─────────────┤
│ 6  │TOLUS 行動電話（IMEI：  │同上                      │
│    │000000000000000，未含SIM│                          │
│    │卡）1 支                │                          │
├──┼────────────┼─────────────┤
│ 7  │SONY ERICSSON行動電話（ │同上                      │
│    │IMEI：000000000000000 ，│                          │
│    │門號：0000000000）1 支  │                          │
├──┼────────────┼─────────────┤
│ 8  │LG行動電話（IMEI：      │同上                      │
│    │00000000000000000）1支  │                          │
├──┼────────────┼─────────────┤
│ 9  │SONY ERICSSON 行動電話（│同上                      │
│    │IMEI：000000000000000 ，│                          │
│    │門號：0000000000）1支   │                          │
├──┼────────────┼─────────────┤
│ 10 │SONY ERICSSON行動電話（ │同上                      │
│    │IMEI：000000000000000 ）│                          │
│    │1 支                    │                          │
├──┼────────────┼─────────────┤
│ 11 │第一級毒品海洛因5 包    │同上                      │
└──┴────────────┴─────────────┘

司法院資訊處製作；財團法人民間司法改革基金會備份。
